【裁判字號】    99,台上,6581
【裁判日期】    991021
【裁判案由】    妨害性自主
【裁判全文】
最高法院刑事判決            九十九年度台上字第六五八一號
上  訴  人  台灣高等法院檢察署檢察官
被      告   甲○○
上列上訴人因被告妨害性自主案件，不服台灣高等法院中華民國
九十七年十二月二十四日第二審判決（九十七年度上訴字第四三
七一號，起訴案號：台灣板橋地方法院檢察署九十七年度偵字第
二二二一號），提起上訴，本院判決如下：
    主  文
原判決撤銷，發回台灣高等法院。
    理  由
本件原判決撤銷第一審之科刑判決，改判論處被告甲○○對未滿
十四歲女子，以違反其意願之方法而為猥褻之行為罪刑（處有期
徒刑三年二月）。固非無見。
惟查：（一）本件檢察官係以被告犯刑法第二百二十二條第一項
第二款之加重強制性交罪提起公訴。原判決則依憑Ａ童（姓名、
年籍詳卷）於原審指稱被告僅有撫摸，但無插入陰道等語（原判
決第七頁第十七、十八行），變更起訴法條論被告以刑法第二百
二十四條之一之加重強制猥褻罪。然原判決又採Ａ童於警詢時證
謂：「（問：阿祥有把手伸進去你尿尿的地方？）有，尿尿的地
方會痛」、於偵查中指稱：「（問：被告是否有把手指插入妳尿
尿的地方？）有」、於第一審證稱：「（問：『阿祥』手指有無
進去你尿尿的地方？）有」等語，資為判決之基礎；復於理由內
說明：Ａ童證述遭被告帶進廁所內，褪去外褲、內褲後，以手指
撫摸陰道內等情，具體而前後供述一致，依伊年齡、智識程度，
尚難想像係由他人教導並背誦所為，伊所證被害情節，洵可採信
云云（原判決第五頁倒數第六、七行，第六頁第二、三行，第七
頁第六至第十六行）。既認Ａ童上開所證被告「以手指撫摸陰道
內」可以採信，則被告之行為應已該當於刑法第十條第五項第二
款所定「以性器以外之其他身體部位或器物進入他人之性器、肛
門，或使之接合之行為」之性交行為。原判決理由又載：Ａ童至
醫院檢查，警方將相關檢體送請內政部警政署刑事警察局鑑驗，
其鑑驗結論：被害人陰道棉棒，與涉嫌人甲○○Ｙ染色體 DNA－
STR 型別相符，不排除其來自甲○○或與甲○○具有相同父系關
係之人等語。上開鑑驗結果顯示被告與Ａ童陰道有身體上接觸，
以致檢驗出被告 DNA，核與Ａ童證述之情節相符，益徵Ａ童所言
非虛等旨（原判決第八頁倒數第二行至第九頁第十二行）。如果
無訛，能否謂被告未有以手指插入Ａ童陰道？饒堪研求。原判決
對上開不利於被告之證據資料，未說明摒棄不採之理由，復引為
判決論處被告加重強制猥褻罪刑之基礎，有證據上理由矛盾之違
背法令。（二）原判決理由內另援引證人Ｂ女（姓名詳卷）即Ａ
童母親於第一審證稱：回家途中女兒跟我說「阿祥」摸她的ＢＢ
，女兒用手沾口水並摸自己下體的手勢比給我看，我叫女兒不要
亂講話等語，資為判決基礎（原判決第八頁第十一至第十三行）
。然Ｂ女所稱Ａ童所比之手勢究係以手指進入陰道？或僅係撫摸
外陰部？尚屬不明，此攸關事實之認定及法律之適用，即有釐清
之必要，原審未予查究明白，遽行判決，調查職責尚嫌未盡。（
三）刑事訴訟法第一百六十五條第一項規定：「卷宗內之筆錄及
其他文書可為證據者，審判長應向當事人、代理人、辯護人或輔
佐人宣讀或告以要旨」。原判決採Ａ童之診斷書為證據（原判決
第九頁第十八、十九行），然原審審判長並未於審判期日將該診
斷書向當事人、辯護人宣讀或告以要旨，以踐行調查證據程序，
有應於審判期日調查之證據未予調查之違背法令。檢察官上訴意
旨執以指摘，為有理由，應認原判決有撤銷發回之原因。
據上論結，應依刑事訴訟法第三百九十七條、第四百零一條，判
決如主文。
中    華    民    國  九十九  年    十    月  二十一  日
                      最高法院刑事第七庭
                          審判長法官  林  永  茂  
                                法官  蘇  振  堂  
                                法官  林  立  華  
                                法官  蔡  國  在  
                                法官  陳  春  秋  
本件正本證明與原本無異
                                      書  記  官  
中    華    民    國  九十九  年    十    月  二十八  日
                                                     M

司法院資訊處製作；財團法人民間司法改革基金會備份。
